【裁判字號】    97,裁,4800
【裁判日期】    971023
【裁判案由】    證券交易法
【裁判全文】
最  高  行  政  法  院  裁  定
                                      97年度裁字第4800號
上  訴  人  甲○○
訴訟代理人  許朝昇  律師
被 上訴 人  行政院金融監督管理委員會
代  表  人  乙  ○
上列當事人間證券交易法事件，上訴人對於中華民國97年7月10
日臺北高等行政法院96年度訴字第3147號判決，提起上訴，本院
裁定如下：
    主  文
上訴駁回。
上訴審訴訟費用由上訴人負擔。
    理  由
一、按對於高等行政法院判決之上訴，非以其違背法令為理由，
    不得為之，行政訴訟法第242條定有明文。依同法第243條第
    1項規定，判決不適用法規或適用不當者，為違背法令；而
    判決有同條第2項所列各款情形之一者，為當然違背法令。
    是當事人對於高等行政法院判決上訴，如依行政訴訟法第24
    3條第1項規定，以高等行政法院判決有不適用法規或適用不
    當為理由時，其上訴狀或理由書應有具體之指摘，並揭示該
    法規之條項或其內容；若係成文法以外之法則，應揭示該法
    則之旨趣，倘為司法院解釋或本院之判例，則應揭示該判解
    之字號或其內容。如以行政訴訟法第243條第2項所列各款情
    形為理由時，其上訴狀或理由書，應揭示合於該條項各款之
    事實。上訴狀或理由書如未依此項方法表明者，即難認為已
    對高等行政法院判決之違背法令有具體之指摘，其上訴自難
    認為合法。
二、 中港紡織廠股份有限公司（下稱中港公司）因民國84年底
     發生退票，未依規定辦理公告、未將82年至86年年報併同
     議事錄送被上訴人證券期貨局前身財政部證券暨期貨管理
     委員會（下稱證期會；93年7月1日改制為行政院金融監督
     管理委員會證券期貨局）備查及未公告申報82年至87年度
     財務報告等情事，經證期會依證券交易法之規定，對中港
     公司負責人（即上訴人）以87年5月15日台財證(六)字第01
     228號、87年6月16日台財證(六)字第049117-16號、88年5
     月31日台財證(六)字第02153號、88年4月27日台財證(一)
     字第33433-33號、86年6月10日台財證(六)字第03342號、
     84年11月1日台財證(一)字第02513號、86年2月5日台財證(
     一)字第00649號函、86年7月15日台財證(六)字第03877號
     及86年5月12日台財證(六)字第02928號處分書課處上訴人
     罰鍰。嗣後上訴人致函被上訴人表示，該公司於87年5月1
     日擅自歇業，88年11月4日經目的事業主管機關撤銷登記，
     經被上訴人以94年8月1日金管證六字第0940128265號撤銷
     87年5月15日台財證(六)字第01228號、87年6月16日台財證
     (六)字第049117-16號、88年5月31日台財證(六)字第02153
     號、88年4月27日台財證(一)字第33433-33號處分書在案。
     上訴人於96年5月21日以罰鍰處分有重大明顯瑕疵為由，向
     被上訴人請求確認86年6月10日台財證(六)字第03342號、
     84年11月1日台財證(一)字第02513號、86年2月5日台財證(
     一)字第00649號函、86年7月15日台財證(六)字第03877號
     及86年5月12日台財證(六)字第02928號處分書〔共計新臺
     幣（下同）1,437,892元罰鍰；下稱系爭罰鍰處分〕無效，
     經被上訴人否准上訴人之請求，上訴人不服，循序提起行
     政訴訟，求為判決確認系爭罰鍰處分無效，案經原審法院
     判決駁回。
三、本件上訴人對於原審法院判決上訴，雖以該判決違背法令為
    由，惟查原判決係認系爭罰鍰處分並無上訴人所指行政程序
    法第111條第7款「其他具有重大明顯之瑕疵」之無效情事，
    而駁回其訴，而核上訴人上訴理由狀所載內容，並未就此駁
    回上訴人之訴之理由，具體表明合於不適用法規、適用法規
    不當、或行政訴訟法第243條第2項所列各款之情形，難認對
    該判決之如何違背法令已有具體之指摘。又原判決於理由欄
    內敘明其事實認定：「被告(按即被上訴人)因原告(按即上
    訴人)於94年間致函表示，中港公司自84年底退票即停止一
    切營運，惟原告無法提示該公司停、歇業相關證明文件，前
    經被告函詢國稅局，該公司於87年5月1日擅自歇業，88年11
    月4日經目的事業主管機關撤銷登記及於88年11月l日經前財
    政部證券暨期貨管理委員會撤銷公開發行」，至事實概要欄
    內之記載，係為便利閱讀判決書者暸解案件之發展經過所為
    之記載，該欄內雖於「原告致函被告表示」之後，漏植「中
    港公司自84年底退票即停止一切營運，惟原告無法提示該公
    司停、歇業相關證明文件，前經被告函詢國稅局」此段文字
    ，惟其與系爭罰鍰處分是否有無效事由無關，顯非屬理由不
    備或理由矛盾之問題，上訴人關於此部分指摘原判決理由不
    備或理由矛盾云云，亦難認對該判決之如何違背法令已有具
    體之指摘。依首揭說明，應認其上訴為不合法。又行為時證
    券交易法第179條57年4月30日制定時即規定為：「法人違反
    本法之規定者，依本章各條之規定處罰其為行為之負責人。
    」原判決理由欄四(四)載：「第179條規定(即89年5月7日公
    布者)：……」，該「即89年5月7日公布者」部分係屬誤載
    ，併此敘明。
四、據上論結，本件上訴為不合法。依行政訴訟法第249條第1項
    前段、第104條、民事訴訟法第95條、第78條，裁定如主文
    。
中    華    民    國    97    年    10    月    23    日
                    最高行政法院第三庭
                        審判長法官  黃  璽  君
                              法官  侯  東  昇
                              法官  鄭  忠  仁
                              法官  黃  本  仁
                              法官  吳  東  都
以  上  正  本  證  明  與  原  本  無  異
中    華    民    國    97    年    10    月    24    日
                              書記官  莊  俊  亨


司法院資訊處製作；財團法人民間司法改革基金會備份。
